臺灣高雄地方法院刑事判決　　　　　　　92年度易字第1638號
　　公　訴　人　臺灣高雄地方法院檢察署檢察官
　　被　　　告　戊○○　男　4.
　　　　　　　　己○○　男　3.
　　　　　　　　乙○○　男　3.
上列被告因恐嚇取財案件，經檢察官提起公訴（92年度偵字第
10683 號），本院判決如下：
    主  文
戊○○共同意圖為自己不法之所有，以恐嚇使人將本人之物交付
，處有期徒刑壹年陸月。
己○○共同意圖為自己不法之所有，以恐嚇使人將本人之物交付
，處有期徒刑壹年貳月。
乙○○無罪。
    事  實
一、戊○○與己○○、丙○○（經本院通緝中）共同意圖為自己
    不法之所有，於民國90年12月9 日晚上，約丁○○、庚○○
    及甲○○三人在高雄縣梓官鄉蚵仔寮公園附近見面，丁○○
    等人於當晚8 時30分許先後到場之後，戊○○即恫稱丁○○
    等人從事走私活動要求分紅，否則不准離去，戊○○、己○○等人復持棒球棍毆打甲○○及庚○○二人成傷，並毆打丁○○，致丁○○右尺骨、右脛骨骨折，雙腿多處受傷（傷害
    部分均未據告訴），戊○○復要求丁○○等三人簽發本票支
    付，並恫稱若不簽本票就要打死，使丁○○、庚○○及甲○○三人心生畏懼，而共同簽發金額新台幣一百萬元及二百五
    十萬元（起訴書誤植為一百五十萬元）之本票各一張交付戊○○等人，戊○○等人始任丁○○等人離去。
二、案經高雄市政府警察局移請臺灣高雄地方法院檢察署檢察官
    偵查起訴。
    理  由
壹、有罪部分：
一、訊據被告戊○○固坦承90年12月9 日晚上確曾與丁○○、庚○○及甲○○三人在高雄縣梓官鄉蚵仔寮公園附近見面，及
    打傷渠等之事實，惟矢口否認有何恐嚇取財之犯行，辯稱：
    「當天晚上10時許是庚○○打電話給我，跟我說他跟丙○○
    談走私的事情，叫我過去幫他說明清楚，當天晚上我約11時
    許，到達蚵仔寮公園附近，我到達時，現場已經有庚○○、
    丙○○、丁○○、甲○○等人，我到場後，因為我就庚○○
    他們走私的部分跟我沒有關係，為什麼叫我到場，會讓人誤
    會，所以我非常的氣憤，於是我就毆打丁○○，我從現場持
    木棍打丁○○的手、腳，打完就走了，簽發本票的部分與我
    無關。」云云；訊據被告己○○矢口否認上開犯行，辯稱：
    「當天晚上我在高醫看顧我父親，我父親是在90年12月12日
    過世，所以本案跟我應該沒有任何關係，當天晚上也沒有跟
    戊○○到現場去，不知道這件事情。」云云。另被告己○○
    綽號是凸仔，丙○○綽號是矮仔，乙○○綽號是善裕，亦經
    被告戊○○、己○○、乙○○數次供承在卷。經查：
（一）被害人丁○○之證述：
  １、經本院傳訊丁○○於92年8 月1 日到庭具結證述：「庚○○當晚從我家載我出去時，他的車上還有二個人，但是誰
      我不認識，到現場時約有五、六個人在，到現場之後戊○○直接上來問我：你們是否有走私，我說沒有，之後就有
      一個人持球捧打我，把我的右手打斷了，腳的部分我不知
      道是誰打的，因為我手被打斷後意識就不清楚了，後來不
      知道過了多久，我的意識稍微清楚後，戊○○叫我簽本票
      ，我只記得有簽本票，到底簽了幾張，金額多少錢我也忘
      記了，戊○○說如果我不簽的話就要打死我，所以我才簽
      的。（問：提示警卷第九十四頁本票二紙有何意見？）答
      ：這二張本票就是當天晚上簽的。是戊○○從身上取出的
      本票，叫我簽名蓋指印，當時戊○○方面還好幾個人在場
      ，但是除戊○○外其他的人我無法確定。」（參本院卷第
      72頁）。
  ２、嗣於93年12月23日復於本院證稱：「（問：本票是他們叫
      你寫的？）答：經當庭指認在庭被告戊○○後，確實是他
      叫我寫的，叫我按指印，還有本票我也是交給他。（問：
      提示警卷本票二紙，在何處簽立？）答：是這二張本票沒
      錯，是在公園樹下簽的，金額也是戊○○叫我寫的。（問
      ：本票是誰拿出來？）答：當時很暗，我不知道本票是誰
      拿出來，但我能確定是被告戊○○叫我寫的。（問：當時
      叫你寫本票時，跟你說什麼？）答：戊○○跟我說不簽本
      票的話，要打死我。」（參本院卷第293 至296 頁）。
  ３、又參諸丁○○於91年2 月18日警詢時陳述：「是庚○○帶
      戊○○的手下，到我家中將我強押出去交給戊○○，並由
      戊○○親自下手令手下多人持球棒將我毆打成傷，並強迫
      我及庚○○、甲○○等三人簽立本票二張，面額分別為新
      台幣二百五十萬元及一百萬元。戊○○向我說，我與庚○○、甲○○等人在蚵仔寮地區走私香菸，所以要向我們勒
      索財物，並將我們三人自家中強押出去毆打及強迫簽立本
      票。」，丁○○與戊○○並不相識，亦無仇隙，若非戊○○確有為此事，否則丁○○豈有任意加以誣賴之理，更何
      況當時在場多人，若非戊○○確有為傷害及恐嚇之犯行，
      否則丁○○如何能明確指認被告戊○○，益證丁○○於本
      院之證述，應屬實情。
  ４、綜上，依丁○○之證詞，被告戊○○確有與己○○、丙○○將其打傷，復以不簽本票就打死等詞恫嚇，使其與庚○○、甲○○心生恐懼而簽立本票之犯行。
（二）被害人庚○○之證述：
  １、被害人庚○○於91年9 月25日偵訊時陳述：「有二個年輕
      人到我家中叫我去魚塭渠邊，在晚上9 點多。我不知何事
      叫我去，我自行騎機車去時有很多人在那裡，當中我認識
      有阿凸及矮子，戊○○也有在場，戊○○對我說我報警抓
      他走私。當時有甲○○先在場，我是先到場再去丁○○家
      中帶他出來。（問：你們三人到場有幾人打你？）答：阿
      凸打我二下，其他沒有動手，我們三個開出二張本票（二
      百五十萬元及一百萬元），三個人都有簽名背書。（問：
      當時王朋忠、己○○、丙○○等人，何人在場）答：有丙○○（矮仔）、己○○（阿凸）打我之人，另外王朋忠沒
      看到人。」（參91年偵字第1075號卷第28至30頁），與其
      於警詢所指稱：「90年12月9 日晚上9 時許，戊○○因為
      懷疑他們走私被抓是我們檢舉，而先將甲○○強押出去，
      約在當晚10時許戊○○又率手下到我家將我強押上車，載
      去與甲○○對質，我告訴戊○○這些事情要丁○○比較清
      楚，後來戊○○又率手下押我去將丁○○抓來在一起，將
      我、甲○○、丁○○毆打成傷，並強迫我們三人簽立本票
      。我背部遭戊○○率手下持球棒毆打成傷，甲○○手、腳
      、身體都被打傷，丁○○手臂、腳都被打成骨折，並送醫
      治療。經我指認戊○○、丙○○、己○○等三人確實是於
      90年12月9 日晚上共同對我等三人恐嚇取財、傷害等之歹
      徒無誤」等語均相符，前後供述均無矛盾，且無何不可信
      之情況，其證詞自堪採信。
  ２、況庚○○經本院傳喚亦具結證稱：「當天晚上10時許，有
      一個綽號矮仔到我家中找我，矮仔叫我跟他去公園，矮仔
      說我們走私香煙，我說沒有，他叫我過去談，後來我就跟
      矮仔到蚵仔寮附近，我到時現場有七、八個人（戊○○尚
      未在現場，己○○有在場，他的綽號凸仔），矮仔說我跟
      丁○○、甲○○三人有走私香煙，要我們拿紅利出來給他
      們，我跟他說我沒有，我說如果不相信的話，找丁○○出
      來，後來矮仔跟另一位年輕人就開車載我去找丁○○，找
      到丁○○後，就跟矮仔一起開車回到公園附近，我到時戊○○就已經在現場了，之後矮仔跟凸仔問我們有無走私，
      然後我們說真的沒有作，後來就打我們了，是矮仔跟凸仔
      打我們，是矮仔叫我們簽三百五十萬元的本票，矮仔拿球
      棒，丁○○是被矮仔、戊○○打的，我是被矮仔、凸仔打
      的，甲○○是誰打他的我不知道，因為我到現場時甲○○
      已經被打了，我沒有去驗傷，他們都是拿球捧打，打完之
      後矮仔叫我們三個人簽二張本票，總共簽了三百五十萬元
      。我雖然被打到背部受傷，但我沒有去驗傷，所以並沒有
      傷單，因為我沒有打算要告他們。後來隔天中午11時許我
      到戊○○家，我說我們真的沒有走私，你可以去打聽，戊○○接受我的解釋，於是他就去找矮仔跟凸仔把本票拿回
      來，約過半小時後，在戊○○家中把本票還給我，之後我
      就把二張本票拿給丁○○，交由丁○○保管」等語（參本
      院卷第73至74頁）。
  ３、依庚○○證述，當晚被告戊○○、己○○、丙○○確均在
      場，且均有參與打人及強迫簽立本票一事，
（三）被害人甲○○之證述：
  １、甲○○於本院證述：「當晚我先帶人去看船，介紹漁船的
      買賣，在魚港內碰到矮仔，然後他叫我騎機車載他到附近
      的公園，到公園後他問我援中港的走私跟我有沒有關係，
      我說沒有，然後他就拿了一個類似搥子的東西打我的背，
      並且叫我打電話給庚○○來說明清楚，後來我打電話給庚○○，之後我被矮仔命令趴在約距離他們十多公尺的地方
      ，所以我不清楚庚○○和他們談什麼，庚○○事後帶丁○○回來我知道，但是我因為趴在地下，我有聽到他們在毆
      打庚○○跟丁○○的聲音，我因為趴在地下所以不清楚是
      誰打的，我還有被踢一腳。後來他們打完庚○○跟丁○○
      後，就叫我們簽本票，但是我不知道是誰叫我們簽的，我
      當時也不知道我簽的是本票，簽完之後，才有人跟我說查
      了的確沒有走私，就會把本票撕掉。（問：在庭上的三位
      被告當天晚上何人在現場？答：當天晚上我只有看到戊○○，己○○、乙○○我沒有看到。」（參本院卷第75至76
      頁），與其於警詢所述：「經我指認戊○○、丙○○、己○○等三人確實是於九十年十二月九日晚上共同對我等三
      人妨害自由、恐嚇取財、傷害等之歹徒無誤」等語，及其
      於偵訊時所述：「當天有丙○○（矮仔），是他叫我去的
      ，己○○有在場」等語互核均一致，足證其於本院證詞之
      真實性。
（四）綜上，證人丁○○、庚○○、甲○○之證述，就被告戊○○、己○○與共犯丙○○當晚確實都在現場，亦均有共同
      毆打丁○○3 人及以恐嚇性言詞恫嚇丁○○3 人簽立本票
      交付一事，均陳述明確，互核大致情節均相符，亦無何矛
      盾之情，此外，復有本票二紙、丁○○之病例摘要一紙附
      卷，足認被告戊○○、己○○上開犯行，其二人之辯解不
      足採信。從而，被告戊○○、己○○上開恐嚇取財犯行，
      洵堪認定，本件事證明確，應依法論科。
二、按本票為有體物，並為有價證券，有經濟價值，被告等以恐
    嚇方法使被害人簽發交付本票，即屬恐嚇取財既遂，至被害
    人嗣後得否依票據法第10條規定對被告等為惡意之抗辯，係
    屬另事，於犯罪之既遂要無影響。（參照最高法院86年度台
    上字第2056號判決要旨）。故核被告戊○○、己○○所為，
    係犯刑法第346 條第1 項恐嚇取財罪。被告戊○○、己○○
    及丙○○間就前開恐嚇取財犯行，有犯意聯絡及行為分擔，
    皆為共同正犯。又被告戊○○、己○○以一恐嚇犯行，侵害
    丁○○、庚○○、甲○○之數法益，為想像競合犯，應從一
    重之恐嚇取財既遂罪處斷。爰審酌被告戊○○、己○○素行
    不佳，均值壯年時期，不謀正途獲致財富，竟以毆打、恐嚇
    之不法手段迫使被害人簽發本票，攫取他人財物，造成被害
    人心理及精神上之恐懼壓力，嚴重破壞社會治安，犯罪情節
    非輕，且犯後亦未坦承犯行，態度難認良好，另考量被告二
    人犯罪之手段、動機、目的及智識程度等一切情狀，分別量
    處如主文所示之刑，以資懲儆。另扣案之本票2 紙，非為被
    告戊○○、己○○之物，爰不宣告沒收，併予敘明。
貳、無罪部分：
一、公訴意旨另以：被告乙○○於上開時、地與被告戊○○與己○○、丙○○基於共同之犯意聯絡，於民國90年12月9 日晚
    上，約丁○○、庚○○及甲○○三人在高雄縣梓官鄉蚵仔寮
    公園附近見面，丁○○等人於當晚8 時30分許先後到場之後
    ，戊○○即恫稱丁○○等人從事走私活動要求分紅，否則不
    准離去，丁○○等人不從，戊○○持棒球棍毆打甲○○及庚○○二人成傷，並毆打丁○○，致丁○○右尺骨、右脛骨骨
    折，雙腿多處受傷，戊○○復要求丁○○等三人簽發本票支
    付，丁○○等三人迫於無奈，乃共同簽發金額一百萬元及二
    百五十萬元（起訴書誤植為一百五十萬元）之本票各一張交
    付戊○○，戊○○始任丁○○等人離去，因認被告乙○○亦
    涉刑法第346 條第1 項之恐嚇取財罪。
二、按犯罪之事實應依證據認定之，無證據不得推定其犯罪事實
    ；又不能認定被告犯罪者，應諭知無罪之判決。刑事訴訟法
    第154 條、第301 條第1 項分別定有明文。另按以被害人之
    陳述為認定犯罪事實之依據時，必其陳述並無瑕疵，且就其
    他方面調查，又與事實相符，始能認有證據能力，最高法院
    61年度台上字第3099號著有判例可資參照。而其所謂無瑕疵
    ，係指被害人所為不利被告之陳述，與社會上一般生活經驗
    或其他卷存客觀事實並無矛盾而言。至其所謂就其他方面調
    查認與事實相符，非僅以所援用之旁證足以證明被害結果為
    已足，尤需綜合一切積極佐證，除認定被告確為加害人之可
    能外，在推理上無從另為其他合理原因之假設。有不合於此
    ，即不能以被害人之陳述作為論斷之依據。又認定犯罪事實
    應憑積極證據，倘積極證據不足以為不利於被告事實之認定
    時，即應為有利被告之認定，更不必有何有利之證據，最高
    法院30年上字第816 號著有判例，所謂「積極證據足以為不
    利被告事實之認定」，依據同院76年臺上字第4986號判例意
    旨，係指據為訴訟上證明之全盤證據資料，在客觀上以達於
    通常一般之人均不致於有所懷疑，而得確信被告確曾犯罪之
    程度；若未達到此一程度，而有合理懷疑之存在時，即無從
    為被告有罪之確信。
三、公訴人認被告乙○○涉犯上開恐嚇取財罪嫌，係以被害人三
    人於警偵訊之指訴為其論罪之依據。訊據被告乙○○堅決否
    認有何恐嚇取財犯行，辯稱：當天晚上伊沒有去，對此事也
    不清楚。經查：
（一）被害人庚○○、甲○○於警詢時均係供述：乙○○有無在
      場不能確定。於偵訊時亦均供述：乙○○是否在場，看不
      清楚。復經本院傳訊二人具結作證，庚○○證述：乙○○
      的部分，當天晚上我沒有看到他（參本院74頁），甲○○
      證述：當天晚上我只有看到戊○○，己○○、乙○○我沒
      有看到。（參本院76頁），是被害人庚○○、甲○○均無
      法確認當天晚上被告乙○○是否在現場。又庚○○、甲○○固於偵訊時經檢察官再為詢問被告乙○○在場否時，二
      人均答稱他叫阿凸有在場，惟此供述與其二人之前指訴相
      反，且被告乙○○之綽號非為阿凸，而依筆錄簡短之記載
      內容，實無法肯認其二人所指之阿凸是否為被告乙○○，
      自不得依被害人如此不明確之指訴，逕認被告乙○○有參
      與本案之犯行。
（二）又被告戊○○於警詢固曾供述：當天有伊、丙○○綽號矮
      仔及綽號「善裕」、己○○綽號「阿凸」等四人一起前往
      ，且經本院勘驗被告戊○○警詢錄音帶內容無誤。而被告
      乙○○綽號為「善裕」，亦如前述，惟被告戊○○對被告
      乙○○不利之供述，係對共犯不利之指述，依刑事訴訟法
      第287 條之2 規定，該共同被告係立於證人之地位，應準
      用有關人證之規定。而關於人證要成為證據，必須命其具
      結，以擔保其證據的憑信性。是本件被告戊○○雖於91年
      3 月12日警詢時，為綽號「善裕」亦在現場的供述，但該
      供述並未將戊○○以證人的地位處理，命其具結，以擔保
      供述證據的憑信性，此項供述尚不得作為不利於被告乙○○之不利證據。
（三）再者，被害人丁○○固於警詢供述：經我指認，戊○○、
      丙○○、己○○、乙○○、王朋忠等人確實於90年12月9
      日晚上為涉恐嚇取財之歹徒。惟丁○○於91.09.25檢察官
      偵訊時改稱：（乙○○在場否？）看不清楚。嗣其於本院
      亦具結證稱：當時戊○○方面還好幾個人在場，但是除戊○○外其他的人我無法確定。（參本院第72、294 頁），
      丁○○於偵訊及本院既無法確認被告乙○○在場，其於警
      詢之指述已有瑕疵，且案發當時時間既為夜晚，地點又係
      於公園，則於昏暗、又遭毆打之慌亂情況下，丁○○是否
      能一一認清在場每一個人，非無可疑，是丁○○之警詢指
      認亦未見有何較可信之特別情況，本院自不得以此採為論
      斷被告乙○○犯行之證據。
（四）綜上，本件尚乏積極證據足資證明被告乙○○有公訴人指
      述之上開犯行，既不能證明被告乙○○犯罪，揆諸前開說
      明及本諸「罪證有疑，利於被告」之證據法則，依法自應
      為被告乙○○無罪之諭知。
據上論斷，應依刑事訴訟法第299 條第1 項前段、第301 條第1
項，刑法第28條、第346 條第1 項，罰金罰鍰提高標準條例第一
條前段，判決如主文。
本案經檢察官郭季青到庭執行職務。
中　　華　　民　　國　　94　　年　　5 　　月　　13　　日
                      刑事第八庭   審判長法　官　陳樹村
                                         法　官　吳俊龍
                                         法　官　林意芳
以上正本證明與原本無異。
如不服本判決，應於收受送達後10日內向本院提出上訴書狀。
中　　華　　民　　國　　94　　年　　5 　　月　　13　　日
　　　　　　　　　　　　　　　　　　　　 書記官  曾秀鳳
附錄本判決論罪之法條：
中華民國刑法第346條第1項
意圖為自己或第三人不法之所有，以恐嚇使人將本人或第三人之
物交付者，處六月以上五年以下有期徒刑，得併科一千元以下罰
金。
以前項方法得財產上不法之利益，或使第三人得之者，亦同。
